臺灣屏東地方法院刑事判決　　　　　　　100年度交訴字第4號
公　訴　人　臺灣屏東地方法院檢察署檢察官
被　　　告　邱瑞芳
選任辯護人　黃政雄律師
上列被告因公共危險案件，經檢察官提起公訴（100年度偵字第8
42號）本院判決如下：
    主  文
邱瑞芳駕駛動力交通工具肇事，致人受傷而逃逸，處有期徒刑拾
月。緩刑貳年，並應向公庫支付新臺幣貳拾萬元。
    事  實
一、邱瑞芳於民國97年7 月12日21時45分許，駕駛車號6026─PA
    號自小客貨車途經屏東市○○里○○路2-61號前時，因遭姜
    治平（已經判決確定）酒後無照乘騎車號WOU-612 號輕機車
    追撞，致姜治平受有頭部流血等傷害；詎邱瑞芳發現肇事後
    ，竟不及時報警將傷者姜治平送醫，而駕車離開現場，嗣於
    當晚經友人告知應報警後，始於23時25分許向屏東縣政府警
    察局交通警察隊報案。
二、案經臺灣屏東地方法院檢察署檢察官自動檢舉偵查起訴。
    理  由
一、按傳聞法則之重要理論依據，在於傳聞證據未經當事人之反
    對詰問予以核實，乃予排斥，惟若當事人已放棄對原供述人
    之反對詰問權，於法院審判時表明同意該等傳聞證據可作為
    證據，基於證據資料愈豐富，愈有助於真實發現之理念，並
    貫徹刑事訴訟法修法加重當事人進行主義之精神，確認當事
    人對於證據能力有處分權之制度，傳聞證據經當事人同意作
    為證據，法院認為適當者，亦得為證據；另當事人於調查證
    據時，對於傳聞證據表示「沒有意見」、「對於證據調查無
    意見」，而未於言詞辯論終結前聲明異議，應視為已有將該
    等傳聞證據採為證據之同意，此刑事訴訟法第159 條之5 定
    有明文。查本判決所引用之屬於傳聞證據之被告以外之人於
    審判外之陳述，經審判長提示並告以要旨後，檢察官及被告
    均知該證據為審判外之言詞陳述及書面證據，原無證據能力
    ，惟未於言詞辯論終結前表示異議，本院審酌上開證據作成
    之過程並無不適當之情形，且對於被告涉案之事實具有相當
    之關聯性，依刑事訴訟法第159 條之5 規定具有證據能力。
二、訊據被告邱瑞芳固供承於上揭時間駕車經過上開地點，並逕
    自駕車離開現場等情不諱，惟矢口否認有何肇事逃逸之犯行
    ，辯稱：伊不知有發生事故，故伊未下車查看，伊僅事後經
    友人告知以為車子玻璃係被石頭丟到才去警局備案云云。惟
    查：
  (一)被告邱瑞芳於97年7 月12日21時45分許，駕駛車號6026─PA
    號自小客貨車途經屏東市○○里○○路2-61號前時，因遭姜
    治平酒後無照乘騎車號WOU-612 號輕機車自後追撞，姜治平
    倒地受有頭部流血等傷害，業據證人姜治平於警詢、偵查及
    本院審理時結證綦詳，並有調查報告、道路交通事故現場圖
    、道路交通事故調查報告表（一）、（二）各1 份、道路交
    通事故照片12幀附卷可憑，是被告與證人姜治平發生前揭事
    故後，證人姜治平受有傷害一節，堪予認定。
  (二)按刑法第185 條之4 駕駛動力交通工具肇事，致人死傷而逃
    逸罪，只須有駕駛動力交通工具肇事，致人死傷，未下車救
    護而逃逸之事實，罪即成立，不以肇事之發生須有過失責任
    為要件（最高法院89年度台上字第7622號、98年度台上字第
    7406號、99年度台上字第900 號等判決參照）。刑法第185
    條之4 肇事逃逸罪其立法理由係為「維護交通安全，加強救
    護，減少被害人之傷亡，促使駕駛人於肇事後，能對被害人
    即時救護。」被告雖以前詞置辯，然查: 被告於事故後未久
    至屏東分局報案，在經警告以車禍發生對象後係供述: 伊原
    本沿民生路南往北直行，至肇事地點時，伊先聽見撞擊聲響
    …，伊趕著去市區接女兒，當時伊在光南百貨附近遇見友人
    ，伊將車子被撞情形告知友人…車禍時對方在伊後方…車禍
    後伊無下車也不清楚對方有無受傷等語，有屏東縣政府警察
    局道路交通事故談話紀錄表1 份存卷足稽，被告上開所述係
    於距事故最近時間而未受外力干擾下為任意性主動供述，經
    核與證人姜治平於警偵訊證述情節一致，堪認被告於事故發
    生之際知悉其車遭人追撞，然因急於接送女兒而未下車查看
    ，其事後翻異前詞，改稱以為車子遭石頭丟到云云，顯係事
    後卸責之詞，不足為憑; 又以汽車遭機車追撞之力道與撞擊
    聲及對被撞車輛產生之震動與遭石頭打到之力道及聲響迥然
    有別，衡情應無混淆之可能，被告前揭所辯，與常情及經驗
    有違，顯不足採，是被告對於事故之發生自係知情，惟未採
    取救護或其他必要措施，仍率爾駕車離去，其有肇事逃逸之
    犯意及客觀行為甚明。本件事證明確，被告犯行堪予認定。
三、核被告所為，係犯刑法第185 條之4 駕駛動力交通工具肇事
    致人受傷而逃逸罪。再者，刑法第62條所謂未發覺之罪，凡
    有搜查權之公務員，不知有犯罪之事實，或雖知有犯罪事實
    ，而不知犯罪人為何人者，均屬之，此乃因該條自首減刑之
    立法本旨，係為獎勵犯罪者悔過投誠，而一方為免搜查逮捕
    株連疑似累及無辜之故（最高法院20年上字第1721號、26年
    渝上字第1839號判例意旨參照），查本案案發後，被告之車
    輛已駛離現場，警方並不知犯罪嫌疑人為何人，被告係主動
    向警方報案，坦承其係肇事者等情，有屏東縣政府警察局道
    路交通事故肇事人自首情形紀錄表1 份( 見屏警分偵字第00
    970029267 號卷第8 頁）在卷可證，是應認被告就所犯上開
    罪，於有偵查犯罪權限之公務員知悉犯人以前為自首，惟被
    告事後於偵查及本院審理中均否認犯行，與上開自首本意係
    為獎勵犯罪者悔過投誠之旨未合，就其所犯上開罪，爰不依
    刑法第62條減輕其刑。另本件被告肇事雖致證人姜治平受傷
    ，然證人姜治平對傷害部分表示不予追究告訴，是自無適用
    道路交通管理處罰條例第86條第1 項規定之餘地，併予敘明
    。爰審酌被告之品行、智識程度，行為之手段，於肇事後不
    僅未盡救護義務，更迅即逃逸，意圖逃避相關責任，違背駕
    車肇事後應對於被害人即時救護之法義務及道德感情，此等
    作為實屬可議，及所為對被害人所生之危害，犯後否認犯行
    ，未與證人達成和解之犯後態度，量處如主文所示之刑，以
    資懲儆。又被告前未受有期徒刑以上刑之宣告，此有台灣高
    等法院被告全國前案紀錄表1 份在卷可參，其因一時思慮欠
    週而罹刑章，經此次刑之宣告，應知警惕而無再犯之虞，本
    院認其所受宣告之刑，以暫不執行為適當，爰併諭知緩刑2
    年，又為使被告能培養對人生命之尊重，兼使公益基金能發
    揮其作用，並加強落實其法治觀念，爰依刑法第74條第2 項
    第4 款之規定，命向公庫支付新台幣20萬元。
據上論斷，應依刑事訴訟法第299 條第1 項前段，刑法第185 條
之4 、第74條第1 項第1 款、第2 項第4 款，判決如主文。
本案經檢察官潘國威到庭執行職務
中    華    民    國   100    年    5     月     3    日
                  刑事第三庭  審判長法  官   張世賢
                                    法  官   許嘉仁
                                    法  官   蕭筠蓉
以上正本證明與原本無異。
如不服本判決應於收受判決後10日內向本院提出上訴書狀，並應
敘述具體理由；其未敘述上訴理由者，應於上訴期間屆滿後20日
內向本院補提理由書（均須按他造當事人之人數附繕本）「切勿
逕送上級法院」。
中    華    民    國   100    年    5     月     3    日
                                    書記官  張語恬
中華民國刑法第185條之4
（肇事遺棄罪）
駕駛動力交通工具肇事，致人死傷而逃逸者，處 6 月以上 5 年
以下有期徒刑。